【裁判字號】    90,自緝,46
【裁判日期】    900330
【裁判案由】    違反動產擔保交易法
【裁判全文】
台灣台中地方法院刑事判決                           九十年度自緝字第四六號
    自  訴  人    甲○○（即光華機車行）
    代  理  人    丙○○
    被      告    乙○○
右列被告因違反動產擔保交易法案件，經自訴人提起自訴，本院判決如左：
    主      文
乙○○動產擔保交易之債務人，意圖不法之利益，將標的物遷移，致生損害於債權人
，處拘役參拾日，如易科罰金，以參佰元折算壹日，緩刑貳年。
    事      實
一、乙○○於民國（下同）八十八年六月十五日以動產擔保交易附條件買賣方式，向
    自訴人購買八十四年九月份出廠、車牌號碼ＪＲＭ–三二九號光陽牌重型機車一
    輛，為動產擔保交易之債務人，約定總價款為新台幣（下同）二萬七千五百四十
    元，自八十八年六月十五日起至八十九年三月十五日止分九期給付，每月一期，
    每期支付三千零六十元，標的物存放地點為台中縣豐原市○○路六九五巷三號十
    樓，在價金未付清之前，標的物所有權仍屬出賣人即自訴人所有，買受人僅得依
    約占有使用，不得任意遷移或為其他處分。詎乙○○在取得上開標的物後，僅繳
    款至八十九年一月二十五日止即拒不付款，並意圖不法之利益，於八十九年三月
    二十一日前之不詳時間即將該標的物遷移，致出賣人即自訴人追索無著受有損害
    ，迄尚欠自訴人價款一萬三千五百九十元。乙○○經本院傳拘均未到庭就審，本
    院乃於八十九年十月二十七日以八十九年中院洋刑緝字第一一四三號通緝書發佈
    通緝在案，並於九十年二月一日上午十一時四十分許，在台中縣豐原市○○路六
    九三號十樓之二居住處為警緝獲。
二、案經被害人甲○○（即光華機車行）提起自訴。
    理      由
一、訊據被告乙○○固坦承有於右揭時地以動產擔保交易附條件買賣方式向自訴人購
    買車牌號碼ＪＲＭ–三二九號光陽牌重型機車一輛，且僅給付分期價款至八十九
    年一月二十五日止即未再依約繳款之事實，惟矢口否認有何違反動產擔保交易法
    犯行，辯稱：伊使用該部機車至八十九年五月一日入伍前，後來即將該機車停放
    於台中縣豐原市○○路六九五巷三號十樓之地下室，斯時該機車已故障，不能騎
    用，但有上鎖，至九十年一月間時，伊姊姊告訴伊機車不見了，但何時不見，伊
    不清楚，八十九年七月間及同年十月間伊當兵回去還看到那部機車，惟九十年一
    月間伊回去，就未看到該機車，而伊並未遷移該機車云云。惟查，右揭事實，業
    據自訴人代理人於本院審理中指訴：八十九年三月二十一日，伊至被告居住處所
    向管理員詢問結果，被告已搬家至同社區之台中縣豐原市○○路六九三號十樓之
    二，與先前所居住之台中縣豐原市○○路六九五巷三號十樓係共同之地下室，管
    理員並告知被告均將機車停放在地下室，地下室之出入口並設置有一個類似平交
    道之柵欄，伊於八十九年三、四月間曾去找機車二、三次，發現機車並未放在地
    下室，嗣於同年五月二十日又去找機車，也找不到，故機車應未放在地下室等情
    甚詳，復有附條件買賣契約書一份附卷可稽，是被告辯稱其向自訴人購買之上開
    機車確停放於其居住處所之地下室，且八十九年七月及八月間，其仍見到該部機
    車置放於地下室一節，即有可疑，參以被告早自八十九年一月二十五日以後即拒
    不付款，且自訴人代理人自八十九年三月二十一日起至同年五月二十日間曾多次
    至約定之存放地點查看，並未發現該機車蹤影，而其間被告亦未與自訴人連繫還
    款事宜，再者，被告復自承該機車已故障並經上鎖，且該車所停放之地下室有管
    制，通常而言，一般人是不能隨意進出，故該車應非被偷走等情明確，是依上開
    事證彼此參觀互證，該機車遭他人竊取或遷移之可能性既甚低，應認被告早於八
    十九年三月二十一日以前之不詳時間即已將該車遷移，且斯時即具有不法利益之
    意圖甚明。故被告所為上開辯解，顯係事後飾卸諉責之詞，不足採信，本件事證
    已臻明確，被告犯行堪以認定。
二、核被告乙○○所為，係犯動產擔保交易法第三十八條之罪。爰審酌被告之品行、
    犯罪動機、目的、手段、本案犯罪情節、犯罪所生之危害尚非重大及被告犯後態
    度等一切情狀，量處如主文所示之刑，並諭知易科罰金之折算標準。末查，被告
    乙○○前未曾受有期徒刑以上刑之宣告，此有臺灣高等法院被告全國前案紀錄表
    一份附卷可憑，被告因年輕失慮，一時糊塗致犯本罪，本院認其歷經本案審判程
    序及罪刑之宣告，當知所警惕而應無再犯之虞，因認所宣告之刑以暫不執行為適
    當，爰併予宣告緩刑二年，以啟自新，用觀其後效。
三、查被告係六十九年十月二十七日出生，其於八十八年六月十五日邀同其母羅玉妹
    為連帶保證人與自訴人簽本件附條件買賣契約書時，雖尚未滿二十歲，為限制行
    為能力人，且未得其父親之允許，致該契約尚未生效。然被告於成年後，已先後
    於九十年二月一日本院訊問時及同年三月十五日本院審理時承認其所訂立之上開
    附條件買賣契約，故該契約依法已確定發生效力，併此敘明。
四、末查被告行為後，刑法第四十一條業已於民國九十年一月十日修正公布，並於同
    年月十二日生效，比較新法即修正後刑法第四十一條第一項前段規定「犯最重本
    刑為五年以下有期徒刑以下之刑之罪，而受六個月以下有期徒刑或拘役之宣告，
    因身體、教育、職業、家庭之關係或其他正當事由，執行顯有困難者，得以一元
    以上三元以下折算一日，易科罰金」與舊法即修正前刑法第四十一條規定「犯最
    重本刑為三年以下有期徒刑以下之刑之罪，而受六月以下有期徒刑或拘役之宣告
    ，因身體、教育、職業或家庭之關係，執行顯有困難者，得以一元以上三元以下
    折算一日，易科罰金」之結果，新法就被告得予易科罰金之規定，既無較舊法為
    不利之情形，是依刑法第二條第一項前段之規定，自應適用裁判時之法律即修正
    後刑法第四十一條第一項前段之規定，併此敘明。
據上論斷，依刑事訴訟法第三百四十三條、第二百九十九條第一項前段，動產擔保交
易法第三十八條、刑法第十一條前段、第二條第一項前段、修正後第四十一條第一項
前段、第七十四條第一款，罰金罰鍰提高標準條例第一條前段、第二條，判決如主文
。
中       華       民       國     九十    年     三     月     三十     日
                                    臺灣臺中地方法院刑事第七庭
                                        法  官  李  悌  愷
右正本證明與原本無異。
如不服本判決，應於判決送達後十日內向本院提出上訴狀，上訴於臺灣高等法院臺中
分院( 須附繕本 )。
                                        書記官
中       華       民       國     九十    年     四     月      三      日
附錄本案論罪科刑法條全文：
動產擔保交易法第三十八條
動產擔保交易之債務人，意圖不法之利益，將標的物遷移、出賣、出質、移轉、抵押
或為其他處分，致生損害於債權人者，處三年以下有期徒刑、拘役或科或併科六千元
以下之罰金。


司法院資訊處製作；財團法人民間司法改革基金會備份。
